臺灣高等法院臺南分院刑事判決
上　訴　人　臺灣雲林地方法院檢察署檢察官
上　訴　人
即　被　告　丁○○
　　　　　　己○○
上列上訴人因被告妨害自由等案件，不服臺灣雲林地方法院92年
度訴字第528號中華民國94年2月18日第一審判決（起訴案號：臺
灣雲林地方法院檢察署92年度偵字第1283號），提起上訴，本院
判決如下：
    主      文
原判決撤銷。
丁○○、己○○共同意圖為自己不法之所有，以恐嚇使人將本人
之物交付，各處有期徒刑陸月，如易科罰金，均以佰元折算壹
日。
    事      實
一、丁○○與己○○為夫妻關係，共同經營東榮工程行。丙○○
    為乙○○之兄，乙○○工程有限公司（以下簡稱乙○○公司
    ）於民國八十八年九月六日，與太平洋建設股份有限公司（
    以下簡稱太平洋公司）簽訂工程合約書，由乙○○公司承攬
    西濱快速道路下崙至林厝寮段六十至六一標之部分土方工程
    ，乙○○公司則轉包予東榮工程行，東榮工程行承包該工程
    後，僱請壬○○、楊聰明等下包，施作上開工程。丁○○與
    己○○明知丙○○並未積欠工程款，竟基於意圖為自己不法
    所有之犯意聯絡，藉口要與乙○○公司對帳，而丙○○未予
    正面回應。適壬○○、楊聰明等下包向丁○○、己○○請領
    工程款，丁○○、己○○表示因丙○○拖延，以致無法如期
    給付，且為取信壬○○、楊聰明等人，遂表示對帳時，壬○○、楊聰明得一同在場，楊聰明並邀集與工程承包及工程款
    無關不知情之庚○○共同前往。丁○○等人因無對帳之意，
    且預料丙○○無解決問題之意，遂於九十年十月十一日上午
    ，由壬○○、楊聰明等人先至庚○○位於嘉義之公司，與庚○○及庚○○公司數名不詳年籍、姓名之成年人至丁○○、
    己○○雲林縣台西鄉住處會合。丁○○、己○○即基於妨害
    自由之犯意聯絡，夥同庚○○及庚○○公司數名不詳年籍、
    姓名之成年人，與楊聰明、壬○○分乘三部車分頭前往雲林
    縣四湖鄉三姓村太平洋公司工務所廣場及工地。己○○、庚○○等人於同日上午八時四十六分許抵達工務所，適丙○○
    自工務所二樓辦公室下樓，己○○及庚○○等人見丙○○下
    樓，推由庚○○等六、七人圍住丙○○之吉普車，要求丙○○（未攜帶帳目或計價單）前往己○○位於雲林縣台西鄉○○路二七九號娘家對帳，丙○○見對方人多勢眾，無力反抗
    ，遂在丁○○等人暴力脅迫下，不得已離開其所駕之吉普車
    ，應在場之不詳年籍、姓名成年人要求，改坐至庚○○駕駛
    之黑色賓士自小客車後座中間，而被剝奪之行動自由。庚○○並指揮在場之不詳年籍、姓名成年男子，駕駛丙○○所有
    車牌號碼不詳之吉普車，尾隨在己○○廂型車及庚○○自小
    客車後，前往己○○娘家。丁○○並再入工務所要求工地主
    任辛○○前往對帳，經辛○○及太平洋公司監工甲○○允諾
    ，由辛○○駕駛自小客車，內載甲○○，跟隨丁○○、壬○○之自小客車，至己○○娘家。丁○○、己○○及庚○○等
    人將丙○○帶至己○○娘家餐廳，庚○○詢問丙○○：「是
    否有積欠丁○○金錢？」，經丙○○否認，庚○○仍以脅迫
    言語，向丙○○恫稱：「反正你今天就是要簽」，丁○○亦
    恫稱：這件事沒有解決，工地也別想施作等語，致丙○○心
    生畏懼而簽下面額新台幣（下同）一百萬元之本票四張及面
    額九十萬元之本票一張，交付丁○○。庚○○見丙○○已簽
    立本票，表示事情已處理完畢，提議用餐，一行人前往雲林
    縣台西鄉五條港餐廳用餐。席間，庚○○知悉丙○○之事後
    ，表示事後會幫丙○○取回本票。而己○○之姊夫李永生，
    得知本票取得過程，為協助丁○○、己○○解決此事，主動
    持該五紙本票，至太平洋工務所，要求丙○○原諒丁○○、
    己○○，並當場撕掉本票五紙，丙○○始未報警處理。嗣於
    九十一年十二月六日下午六時四十分許，雙方因工程款再起
    糾紛，丙○○遂向雲林縣台西分局飛沙派出所報案，始悉上
    情。
二、案經丙○○訴由雲林縣警察局台西分局報請臺灣雲林地方法
    院檢察署檢察官偵查起訴。
    理      由
一、訊據上訴人即被告丁○○固坦承與己○○係夫妻，共同經營
    東榮工程行等情，惟矢口否認被訴犯行，始則辯稱：伊只是
    與他們對帳後，他們把該給伊的錢給伊而已；嗣則改口辯稱
    ：伊當時沒有在場，沒有恐嚇他，當時伊在工地，伊太太與
    他們會帳後，結算他們要給伊等四百九十萬元本票那些錢云
    云；被告己○○亦否認犯行，辯稱：伊等只是雙方會帳而已
    ，沒有恐嚇取財、妨害自由云云。
二、經查：
（一）上揭事實，業據告訴人丙○○指訴綦詳稱伊於上揭時、地
      遭被告丁○○夫婦率約十人以黑色賓士轎車將伊押走，不
      讓伊開自己的車，並至雲林縣台西鄉被告己○○之娘家迫
      伊簽下四百九十萬元鉅額之本票等情（見警卷第七頁背面
      、第十頁背面、偵卷第十二頁、第四八頁至第五十頁、原
      審卷第一０七頁、第一三一頁背面、本院九十四年六月二
      十九日審判筆錄第八頁）。被告丁○○亦於警訊中直陳丙○○是伊上游廠商，在上揭時地押走丙○○是因工程款問
      題，一起去上址太平洋公司與丙○○協調，並於伊丈母娘
      家中開立本票金額四百九十萬元等語（見警卷第一頁背面
      ）。被告己○○亦於警訊時陳稱：伊是先生公司（按係工
      程行）的會計，帳目都是伊在做，伊夫婦一同至太平洋公
      司對帳等語（見警卷第三頁背面）。是否真有對帳姑不論
      ，被告二人均有前往丙○○所在之太平洋公司藉口對帳而
      押走丙○○應屬無訛。
（二）又被告二人於上揭時地，基於妨害自由之犯意聯絡，夥同
      庚○○及庚○○公司數名不詳年籍、姓名之成年人，與楊
      聰明、壬○○分乘三部車分頭前往雲林縣四湖鄉三姓村太
      平洋公司工務所廣場及工地。適己○○、庚○○等人於同
      日上午八時四十六分許抵達工務所廣場，丙○○自工務所
      二樓辦公室下樓，欲前往工地查看，己○○及庚○○等人
      見丙○○下樓，推由庚○○等六、七人圍住丙○○之吉普
      車，藉口要求丙○○前往己○○位於雲林縣台西鄉○○路
      二七九號娘家對帳，要求丙○○（未攜帶何帳目或計價單
      ）下車，丙○○不得已遂離開自己所有之吉普車，應在場
      之不詳、年籍姓名成年人要求，改坐至庚○○駕駛之黑色
      賓士自小客車後座中間，而被剝奪行動自由。庚○○並指
      揮在場之不詳年籍、姓名成年男子，駕駛丙○○所有車牌
      號碼不詳之吉普車，尾隨在己○○廂型車及庚○○自小客
      車後，前往己○○娘家。己○○等人離去工務所廣場時，
      丁○○與壬○○正駕駛自小客車自太平洋公司工地返回，
      欲進入工務所廣場，於門口會車，並短暫交談後，己○○
      等人即離去工務所廣場，丁○○抵達工務所廣場，發現太
      平洋公司工地主任辛○○在現場，亦口氣不佳佯向辛○○
      表示今日欲與丙○○對帳，要求辛○○與太平洋公司監工
      甲○○一同前往協助對帳，經辛○○及甲○○允諾，由辛○○駕駛自小客車，內載甲○○，跟隨丁○○、壬○○之
      自小客車，至己○○娘家。此亦有告訴人丙○○、證人辛○○、庚○○等分別於警、偵訊、原審當庭勘驗現場錄影
      帶時指訴告訴人丙○○如何被不詳姓名之成年男子六、七
      人圍著伊吉普車，並叫丙○○下車，讓其他人等駕駛，甲○○、辛○○等嗣亦隨丁○○之要求伴同隨丁○○車之後
      前往己○○娘家，被告丁○○叫丙○○去會帳等可據（見
      警卷第十二頁背面、偵卷第七六頁、原審卷二第一０七頁
      至第一一一頁背面）。是證人丙○○已無意志決定自由，
      而須與證人庚○○等人一同前往對帳，其行動自由已遭限
      制；參以證人丙○○欲離去工務所時，起先坐上自己的吉
      普車，後應證人庚○○等人要求，改坐至證人庚○○所駕
      駛之黑色賓士車後座，二旁均有與證人庚○○同行之人，
      顯然丙○○對於前往被告己○○娘家之方式，無選擇餘地
      ，其行動自由，應受限制。
（三）嗣丁○○、己○○及庚○○等人將丙○○帶至己○○娘家
      餐廳後，庚○○詢問丙○○：「是否有積欠丁○○金錢？
      」，經丙○○否認，庚○○仍以脅迫言語，向丙○○恫稱
      ：「反正你今天就是要簽」，丁○○亦恫稱：這件事沒有
      解決，工地也別想施作等語，致丙○○心生畏懼，又見丁○○、己○○等人人數眾多，自知不敵，不簽本票無法離
      開，近中午時分，不得已始簽下面額一百萬元之本票四張
      及面額九十萬元之本票一張，交付丁○○等情，亦有證人
      辛○○於原審之證詞可憑（見警卷第十二頁背面、原審卷
      二第一一二頁）。至告訴人丙○○雖曾於警訊中指訴有人
      帶槍或丁○○左手搭我左肩，右手拿槍抵住伊押走云云，
      尚乏補強證據佐證，且於原審勘驗錄影帶後，就何處拿槍
      押丙○○部分，丙○○改口稱伊忘記了云云，亦無確切之
      指訴，其有過度誇大被告丁○○之涉案情節之嫌，此部分
      所述因與勘驗錄影帶之情節相左，復無其他佐證，自無從
      憑採。
（四）至證人壬○○於原審及本院證稱：（你是否曾經叫庚○○
      去討帳？）不是討帳，阿祥會欠我錢，是他上包沒有與他
      算清楚，所以欠我部分沒有辦法支付，我透過朋友認識庚○○，他說要幫忙瞭解。（庚○○是要幫你向何人要錢？
      ）阿祥。（所以是你拜託庚○○出來解決阿祥與你的債務
      ？）是。（十月十一日庚○○去太平洋工務所時，那天你
      有無去工務所？）我有去。（你如何去？）我被丁○○載
      去。（開誰的車？）丁○○的車。（車上有誰？）丁○○
      和我。（那天與你丁○○有無去工地？）有，先去工地看
      我的挖土機，之後在工地逛逛之後，才進入工務所。（你
      有無看到庚○○人？）有，他有進去，也有出來。（你如
      何聯繫庚○○去向丁○○討債？）庚○○是聰明的朋友‧
      ‧‧聰明那天早上，時間大概八點左右帶我去庚○○在嘉
      義的公司，之後丁○○說那天要去與他上包的人會帳，所
      以我們才會約同一天，之後，我們從庚○○公司一起去台
      西，聰明那天也有去。（除了你和聰明，還有庚○○之外
      ，還有誰？）還有一個我不認識的人，是庚○○公司的人
      。（後來你們到何處？）到台西丁○○岳父家。（聰明與
      庚○○去哪裡？）他們在台西丁○○岳父家等語（見原審
      卷二第一七七頁背面、至第一八二頁）「（丙○○有無說
      丁○○欠他錢？）那是後來這麼說，那天在己○○家並沒
      有這麼說。、「（那天對帳結果如何？）在簽完本票之後
      ，．．也是各說各話。」（見本院九十四年六月二十九日
      審判筆錄第八頁、第九頁）。依此，證人楊聰明與庚○○
      為朋友關係；證人楊聰明、壬○○均為被告丁○○、己○○下包，被告丁○○告知遲未給付工程款原因，乃乙○○
      公司積欠工程款。足見證人楊聰明、壬○○均因欲順利取
      得工程款，而遭被告丁○○、己○○所利用，並無不法所
      有之意圖；即證人庚○○非東榮工程行下包，與本件工程
      款糾紛本無關係，其當日前去太平洋工務所廣場，亦因被
      告所稱瞭解工程款糾紛，乃前去將證人丙○○帶離工務所
      ，並欲完成「對帳」。否則，證人楊聰明、壬○○等人僅
      係東榮工程行下包身分而已，豈可直接向乙○○公司瞭解
      是否有工程款糾紛。是以，證人庚○○（與其公司人員等
      ）前去太平洋工務所廣場之任務，乃欲迫使證人丙○○離
      開工務所，並簽立本票還債，理應無不法所有之意圖。是
      證人楊聰明、壬○○當日上午先至證人庚○○位於嘉義的
      公司，邀集證人庚○○前往被告丁○○、己○○台西家會
      合，嗣後再分頭前往太平洋工務所廣場及工地，顯然係受
      具有不法所有意圖之被告丁○○、己○○利用。準此，被
      告己○○及證人庚○○等人，將證人丙○○帶離工務所廣
      場，適被告丁○○與證人壬○○自太平洋工地前往工務所
      ，被告丁○○與己○○所駕駛之車輛，在工務所大門短暫
      相會，被告丁○○與己○○經過交談後，被告己○○等一
      行人駕車前往被告己○○娘家，而被告丁○○則進入工務
      所，向證人辛○○表示欲對帳，須一同前往，證人辛○○
      見被告丁○○口氣不佳，遂邀證人甲○○，自願與被告丁○○前往被告己○○娘家等情，應可認定。是以，證人壬○○、楊聰明與庚○○等人在嘉義相會後，協同前往被告
      丁○○、己○○台西家中，並再分頭前往太平洋工務所及
      工地，欲找證人丙○○對帳。被告丁○○、己○○、證人
      壬○○、楊聰明及庚○○等人，就妨害自由犯行部分，有
      犯意聯絡及行為分擔，至為明確。
（五）又太平洋公司監工甲○○於原審證稱：我進門時，丙○○
      與他對面我不認識的人講話，在講有關帳目的問題，之後
      有問到我這邊，我說要對帳要有計價單才有辦法對，他們
      的人就帶我回工務所拿計價單，之後，又回到丁○○岳父
      家中，之後，我計價單拿到那裡後，也沒有對帳。（在丁○○岳父家簽發四百多萬元本票，是否基於你的計價單基
      礎計算出來的？）不清楚，我拿計價單去之後，他們也沒
      有用。（有沒有人說不讓你們走，或其他行為讓你覺得不
      能走？是否可以來去自如？）這種情況也不能走，因為很
      多人在那裡，既然要對帳，也要有個結果才能離開等語（
      見原審卷二第一二六頁背面）；顯見被告丁○○、己○○
      、庚○○等人，以對帳名義，押證人丙○○至被告丁○○
      岳父家，實際上，丁○○、己○○明知丙○○並未積欠工
      程款，目的在強令證人丙○○簽立本票，取得非法所得；
      而證人丙○○未經對帳程序，由原先否認有工程款糾紛存
      在之態度，轉而簽立鉅額本票，其應已心生畏懼，甚為明
      灼。至證人甲○○返回工務所拿計價單並未眼見證人丙○○遭強制之過程，而事後又與證人辛○○至屋外聊天之時
      間，係於證人丙○○遭簽立本票之後。是證人甲○○此部
      分於原審有關之證詞，尚不足為有利於被告丁○○、己○○之認定。另證人甲○○於本院表明伊當時不在場，對被
      害人丙○○如何被帶到被告己○○娘家之事，及如何簽下
      五張合計四百九十萬元之本票，亦未目睹等情（見本院九
      十四年六月二十九日審判筆錄第七頁），又稱伊不知道乙○○他們進土至太平洋公司，與實際上乙○○給東榮（行
      ）之金額是否相當等情，亦不知道丁○○沒有進土，即向
      乙○○拿錢（指工程預估款）之事，為了工地進度，都有
      預估土方數量，工地估的土方數量都比實際數量多等情（
      見本院九十四年八月三日審判筆錄第五頁至第六頁），均
      與被告二人明知丙○○未積欠工程款而仍強簽本票之犯行
      無關，此部分亦難資為有利被告二人之認定。
（六）至證人庚○○於檢察官訊問時證稱：（九十年十月十一日
      上午八時許，你有否與丁○○、己○○到雲林縣的太平洋
      工務所，詳情？）有此事，但我有過去丁○○的岳父家，
      我開一賓士，與一休旅車，共三台車前往工務所，我與我
      女友與丁○○的兩個朋友去的，其他的人我不認識，我與
      丁○○下車，丁○○進去找丙○○來上車，我未進去云云
      。（何人請你來？）丁○○的朋友「阿明」介紹我與丁○○認識，丁○○說有一筆工程款未領到，我得知是丙○○
      ，我說我認識丙○○，幫忙說說看應該沒有問題。（丙○○有意願要到台西否？）是丁○○叫他去會帳。（當時丁○○是否很兇？）是，是丁○○去帶丙○○上我的車，過
      程如何我不知道云云（見偵卷七五、七六頁）。然被告丁○○當日下午未與證人庚○○一同前往太平洋工務所廣場
      ，而係先與證人壬○○至太平洋工地查看；且被告丁○○
      抵達工務所時，證人丙○○已在證人庚○○之自小客車等
      情，已如前述；是證人庚○○證稱：是丁○○帶丙○○上
      車云云，此部分過程即與事實不符，不足採信。尚難資為
      不利被告之證詞。
（七）至於證人姚清侯於原審證稱：他們在我家後面的廚房會帳
      ，我人在前面做生意。我家開藥房。（當時他們會帳時，
      你有無在場參與）沒有等語（見原審卷二第一七四頁背面
      ）。是以，證人姚清侯在家中店面看顧生意，而未參與對
      帳，其證言尚無法為有利於被告丁○○、己○○之認定。
      另證人庚○○於檢察官訊問時證稱：（問：丙○○為何簽
      該本票？）我那天去時，他們就已簽好本票云云（見偵卷
      七五頁），亦與事實不符，不足採信。
（八）又簽立上揭本票五張後，因證人丙○○與庚○○嗣於五條
      港餐廳用餐時交談，丙○○稱伊未積欠被告丁○○等情，
      使證人庚○○主動表示要取回五張本票。被告丁○○、己○○見情勢改變，亦請被告己○○之姊夫李永生，南下至
      太平洋工務所廣場，當證人丙○○之面，撕掉該五張本票
      ，並請證人丙○○原諒被告丁○○、己○○等情，業據證
      人李永生及丙○○證述甚詳（見偵卷六七頁、第七六頁、
      原審卷二第七九、一三五頁背面頁）。由此可見，被告丁○○、己○○、證人壬○○、楊聰明及庚○○等人，以眾
      人之力，迫使證人丙○○簽立五張本票後，因證人庚○○
      不認同被告丁○○、己○○之所為，丁○○、己○○自知
      理虧，交出上開龐大金額之五張本票，而另尋以撕掉本票
      方式解決，顯見此部分應僅被告二人有意圖為自己不法所
      有之犯意聯絡及行為分擔。參以證人乙○○於本院審理時
      證稱：實際上伊沒有欠他們錢，伊等給他們的錢都已經超
      估了等語（見本院九十四年七月八日筆錄第三頁）。被告
      二人所提出之請款金額表，請款單據復無法證明乙○○公
      司確有積欠彼等工程款未還，本院又查無其他證據足認被
      告二人對於乙○○公司或丙○○本人有工程款債權存在，
      被告己○○辯稱：是別人勸伊等繼續施工，才將本票銷燬
      云云，任令鉅額之本票債權消失，亦與常情有違，所辯自
      不足採信。至於檢察官及被告請求將本案工程款單據送請
      鑑定部分，因告訴人與被告雙方所提出之數據均為其片面
      製作，分別為對方否認，而被告二人於丙○○簽發本票時
      究係完成若干工程，可領若干工程款，均隨系爭工程之完
      工而無從查明，已乏鑑定之基礎資料可憑，加以本件被告
      二人恐嚇丙○○簽發鉅額本票在先，嗣發現無法證明在該
      工程款債權存在而撕毀本票在後，其事證已明，自無鑑定
      之必要，附此明。綜上，被告丁○○、己○○二人所為
      之辯解，並無足採。本件被告二人共同剝奪行動自由及恐
      嚇取財之犯行，事證已臻明確，均堪認定，應予依法論科
      。
三、核被告丁○○、己○○夥同未具不法所有意圖之庚○○、壬○○、楊聰明及其他數名姓名、年籍不詳之成年人，基於犯
    意聯絡，限制被害人丙○○行動自由，並恐嚇被害人丙○○
    簽立本票得手等所為，係犯刑法第三百零二條第一項剝奪他
    人行動自由罪及同法第三百四十六條第一項之恐嚇取財罪。
    被告丁○○、己○○與庚○○、壬○○、楊聰明及其他數名
    姓名年籍不詳之成年人，對於上開剝奪行動自由之犯行，彼
    此間皆有犯意聯絡及行為分擔，均為共同正犯。又被告丁○○、己○○間，就恐嚇取財部分，亦有犯意聯絡及行為分擔
    ，皆為共同正犯。又被告二人就恐嚇取財罪與剝奪行動自由
    罪間，有方法結果之牽連關係，為牽連犯，應從較重之恐嚇
    取財罪處斷。
四、原審以被告妨害自由之事證已臻明確，因予論罪科刑，固非
    無見，惟查：本件被告二人係藉口對帳，並非被害人確有積
    欠工程款，經取得鉅額本票四百九十萬元後，自知理虧，嗣
    又持還被害人撕毀，足見被告二人確有對被害人意圖為自己
    不法所有之犯意聯絡，原判決竟誤為僅係工程款之糾紛，尚
    僅係妨害自由之剝奪行動自由暨強制罪而已，已有未洽。檢
    察官上訴據此指摘原判決上開部分不當，為有理由；又被告
    二人於本院否認犯罪指摘原判決不當，雖不足採，惟原判決
    既有可議，自應由本院將原判決撤銷改判。爰併審酌被告二
    人犯罪之動機、目的、手段（以妨害自由方式）、所生危害
    （本票已經撕毀而不存在，此部分被害人之損失非大），及
    其犯罪後之態度未思悛悔等一切情狀，各量處如主文第二項
    所示之刑，並均諭知如易科罰金之折算標準，以資懲儆。
五、公訴意旨另以：被告二人基於恐嚇取財之概括犯意，復於九
    十一年七月九日中午十二時許，至雲林縣四湖鄉三姓村太平
    洋工務所廣場，向丙○○恐嚇稱：「要交出一百六十萬元，
    否則不得從事太平洋建設工程」等語，致丙○○心生畏懼而
    交予現金三十萬元，並簽下面額各六十五萬元、五十萬元、
    十五萬元之支票三張。因認被告丁○○、己○○尚涉犯刑法
    第三百四十六條第一項之恐嚇取財罪嫌云云。經查：
（一）按犯罪事實應依證據認定之，無證據不得認定犯罪事實，
      刑事訴訟法第一百五十四條第二項定有明文。又認定犯罪
      事實須依證據，是否可信更須參酌各方面之情形，尤不能
      以推測理想之詞，以為科刑判決之基礎；刑事訴訟法上所
      謂認定犯罪事實之證據，係指足以認定被告確有犯罪行為
      之積極證據而言，該項證據自須適合於被告犯罪事實之認
      定，始得採為斷罪資料；犯罪事實之認定，應憑真實之證
      據，倘證據是否真實尚欠明顯，自難以擬制推測之方法，
      為其判斷之基礎；被害人之陳述如無瑕疵，且就其他方面
      調查又與事實相符，固足採為科刑之基礎，倘其陳述尚有
      瑕疵，而在未究明前，遽採為論罪科刑之根據，即難認為
      適法。又告訴人之告訴，係以使被告受刑事訴追為目的，
      是其陳述是否與事實相符，仍應調查其他證據以資審認。
      最高法院二十年度上字第九五八號、二十九年上字第三一
      ０五號、五十三年台上字第六五六號、六十一年台上字第
      三０九九號、五十二年度台上字第一三００號分別著有判
      例可資參照。
（二）公訴人認被告二人涉有上揭被訴犯行，無非係以告訴人丙○○之指訴、證人乙○○（即告訴人之弟）、戊○○之證
      詞為主要論據。訊據被告二人均堅決否認犯行，辯稱：係
      與告訴人等會帳後，叫他們把該給伊等之錢給伊等而已。
      又告訴人丙○○與證人乙○○雖於本院均證稱：伊等並未
      積欠被告工程款云云，惟查證人丙○○於警詢所提出之現
      金支出傳票記明「中華民國九十一年七月九日，金額拾
      萬元」，並由被告丁○○簽名及按指印；另被告丁○○於
      九十一年七月十六日出具之切結書所載：「丁○○要向乙○○工程有限公司承作西濱快速道路60 -61標工程費用壹
      佰陸拾萬元整，保證以後不得有任何工程困擾，有任何問
      題都由丁○○個人全部負責，恐口無憑，特立此契約為憑
      。備註：七月九日，已付現金參拾萬元整，剩下開票支付
      」等情，有現金支出傳票、支票影本三紙及切結書在卷可
      稽（見警卷十四、十五頁，原審卷一第五七頁）。由此可
      見被告丁○○、己○○自認受有損失，於九十一年間，再
      委請證人戊○○居間協商後續工程款事宜。經證人戊○○
      邀集被告丁○○及證人乙○○至證人戊○○家中協調，仍
      無結果；後約一星期內，證人戊○○單獨至證人乙○○位
      於雲林縣口湖鄉○○路四五號住處，再度協商工程款數額
      ，經證人乙○○提議一百五十萬元；約隔二、三日後，證
      人戊○○向證人丙○○表示協商金額為一百六十萬元，證
      人丙○○匯款三十萬元現金，而被告丁○○則於九十一年
      七月九日在證人丙○○出具之現金傳票上簽名及按指印，
      以表示收受現金三十萬元；另於九十一年七月十六日，被
      告丁○○取得面額各六十五萬元、五十萬元、十五萬元之
      支票三紙後，出具切結書予證人丙○○等情，至為明確。
      準此，被告丁○○、己○○取得現金三十萬元及支票三紙
      ，係經證人戊○○反覆磋商，而非被告丁○○、己○○親
      自到太平洋工務所廣場，以恐嚇語氣，強令證人丙○○當
      場交出指定之現金及支票，亦有戊○○於本院審理時之證
      述情節可據（見本院九十四年六月二十九日審判筆錄第五
      頁）。是公訴意旨指稱：「被告丁○○、己○○於九十一
      年七月九日至太平洋工務所廣場恐嚇丙○○，致使丙○○
      心生畏懼交付現金及本票」一節，即有未合，自屬不能證
      明，此部分自應為有利於被告丁○○、己○○之認定。
（三）又證人戊○○於原審亦證稱：（你是否認識丁○○、己○○？）以前不認識。是後來因為他們帳目不清楚，我認識
      丁○○的朋友，他的朋友來找我，問我是否認識丙○○，
      我說認識，後來到我家來對帳。（你說丁○○的朋友是否
      是庚○○？）外號叫阿權，要找、找不到人。（對帳那天
      ，阿權有無在現場？）都在我家，我在外面，他們自己去
      對帳（見原審卷二第一六一頁）。（會帳是你家來對帳，
      他們雙方如何來？）雙方約的。（到達的順序？）阿權到
      我家，就叫我叫丙○○來，阿權自己叫被告夫妻來。（他
      們夫妻去你們家，是被叫去的？）阿權叫的。（丙○○是
      否在場？）有，我叫他過來等語（見原審卷二第一六六頁
      ）。由此以觀，被告丁○○、己○○與綽號「阿權」之成
      年男子為朋友關係，而「阿權」又認識證人戊○○，證人
      戊○○經「阿權」介紹，認識被告丁○○、己○○，且得
      知被告丁○○、己○○與證人丙○○有工程款糾紛，證人
      戊○○與綽號「阿權」之男子，即介入解決該次工程款糾
      紛。是證人戊○○與「阿權」應為此次協商之主導者，而
      非被告丁○○、己○○。又證人戊○○雖於原審及本院證
      稱：（在對帳那天，你有無在現場參與？）沒有，他們在
      我家裡面對帳，我在外面講話。（你在外面與誰說話？）
      丙○○、還有阿權，三個人。（在裡面對帳的人有誰？）
      丁○○夫妻、還有乙○○等語（見原審卷二第一六三頁）
      。被告丁○○、己○○及證人乙○○，既受證人戊○○及
      「阿權」之邀，才在證人戊○○家中對帳，縱證人戊○○
      、「阿權」未在對帳現場，仍無礙於證人戊○○及「阿權
      」主導對帳之事實，自難僅以證人戊○○及「阿權」不在
      現場，即為不利於被告丁○○、己○○之認定。
（四）再查告訴人即證人丙○○於原審勘驗錄影帶前證稱：（問
      ：七月九日那天，現金三十萬元你交給誰？）交給他（手
      指被告）。（三十萬元是直接拿給被告，還是拿給戊○○
      ？）直接拿給丁○○。（你有無看到丁○○將三十萬元交
      給戊○○？）沒有。那是他要的，與戊○○沒有關係云云
      （見原審卷二第八十頁）。惟證人戊○○則於檢察官訊問
      時證稱：（丙○○有否交現金三十萬給你？何時？）有，
      之前來我家對帳數次等語（見偵卷六八頁）；復於原審證
      稱：（丁○○有無拿現金三十萬元給你？）沒有，三十萬
      是他（手指在庭乙○○）姪子拿來我家，叫我轉交給阿權
      。（為什麼現金三十萬元不交給丁○○，而要交給阿權？
      ）是阿權當中間人來處理，所以應該要透過中間人處理，
      至於要如何（處理）我就不知道。這是他們說好的。（交
      付現金三十萬元時，有誰在現場？）就只有他（手指在庭
      乙○○）姪子拿來給我，我再叫阿權來拿等語甚詳（見原
      審卷二第一六一頁背面，一六二頁）。準此，證人戊○○
      坦承其經由證人乙○○姪子之手，收受現金三十萬元，惟
      進一步解釋該三十萬元最後交付「阿權」，而非伊取得。
      被告丁○○、己○○是否取得現金三十萬元，亦令法院懷
      疑。又「乙○○工程有限公司」為發票人之支票三紙，其
      中支票號碼AT0000000，面額五十萬元及支票號碼AT0000
      000，面額十五萬元之支票，分別由安泰商業銀行嘉義分
      行提示抬頭人丁○○及合作金庫北嘉義分行由丁○○委任
      許金汝提示之事實，有臺灣中小企業銀行林口分行九十三
      年二月十一日九三林口字第0057號函附之支票影本二張在
      卷可查（見原審卷一第六六之一，六六之二頁）。是以，
      上開面額五十萬元及十五萬元之支票，均經被告丁○○而
      順利領取，事甚明灼。被告丁○○辯稱：有拿到一百三十
      萬元支票，但那天我和阿權去嘉義開戶，開戶後阿權說第
      一張支票要讓他先領，第二張支票有禁止背書轉讓，我不
      知阿權如何領到，第三張支票要領就退票云云（見原審卷
      二第一九四頁背面）；被告己○○於原審辯稱：一百三十
      萬元支票，其僅取得一張六十五萬元的支票，其餘均在戊○○家，交給阿權，這三張支票都沒有拿到錢云云（見原
      審卷二第一九三頁），雖與客觀事證不符，但仍不得作為
      認定被告丁○○、己○○犯行之積極證據。
（五）至於被告丁○○、己○○是否有以「要交出一百六十萬元
      ，否則不得從事太平洋建設工程」，恐嚇證人丙○○一節
      ，證人乙○○固於原審證稱：（你為何要簽三張支票並要
      拿出三十萬現金？）他恐嚇我說，不給他，工地不用做（
      見原審卷二第一四六頁）。（一百六十萬如何對出來的？
      ）他們開口的，不然工地不用做（見原審卷二第一四九頁
      ）。（你為何用這張切結書給丁○○簽名？）他找人來恐
      嚇我，我錢付給他，要讓他簽名，不然又要找人來鬧工地
      等語（見原審卷二第一五一頁），然證人戊○○則於原審
      證稱：（丙○○有無向你說過，他沒有欠丁○○的錢？）
      他是說沒有欠阿祥，但是阿祥說丙○○有欠他。（丙○○
      有無向你說過，他是被丁○○恐嚇說要給一百六十萬，不
      然工地不能作的等話？）沒有等語（見原審卷二第一六三
      頁背面）。是故在證人戊○○住處對帳時，被告丁○○、
      己○○是否有以言語恫嚇證人丙○○一節，證人戊○○與
      乙○○之證言完全相異；況證人丙○○、乙○○願分別於
      九十一年七月九日及十六日支付現金三十萬元及支票三紙
      ，乃證人戊○○及綽號「阿權」居中協調之結果。被告丁○○、己○○勞煩證人戊○○及「阿權」出面協調時，是
      否會不顧證人戊○○及「阿權」顏面，以言詞恫嚇證人丙○○，亦屬可疑。是以，依現存事證，難認被告丁○○、
      己○○有何公訴人所指之上開恐嚇取財犯行。
（六）綜上所述，本院自難僅憑證人丙○○、丙○○之證述，現
      金支出傳票及支票影本，即遽認被告丁○○、己○○確有
      前揭恐嚇取財犯行。此外，復查無其他積極證據，足證被
      告丁○○、己○○確有公訴人所指前揭（即九十一年七月
      九日）恐嚇取財犯行。因公訴人認此部分與前揭論罪科刑
      部分，為連續犯裁判上一罪關係，爰本於審判上不可分之
      原則，不另諭知無罪。
六、另證人庚○○、壬○○及楊聰明涉與被告丁○○、己○○共
    同妨害自由罪嫌，而該三人均未據起訴，自應由檢察官另行
    依法偵辦，併此敘明。
據上論斷，應依刑事訴訟法第三百六十九條第一項前段、第三百
六十四條、第二百九十九條第一項前段，刑法第二十八條、第三
百零二條第一項、第三百四十六條第一項、第五十五條、第四十
一條第一項前段，罰金罰鍰提高標準條例第一條前段規定、第二
條，判決如主文。
本案經檢察官曾銘芳到庭執行職務。
中　　華　　民　　國　　94　　年　　8 　　月　　17　　日
                  刑事第二庭    審判長法　官　葉居正
                                      法　官  高明發
                                      法　官　莊俊華
以上正本證明與原本無異。
如不服本判決，應於收受本判決後十日內向本院提出上訴書狀。
其未敘述上訴理由者並得於提起上訴後十日內向本院補提理由書
狀（均須按他造當事人之人數附繕本）「切勿逕送上級法院」。
　　　　　　　　　　　　　　　　　　　書記官  廖明娟
中　　華　　民　　國　　94　　年　　8 　　月　　22　　日
論罪之法條全文：
刑法第三百零二條：
私行拘禁或以其他非法方法，剝奪人之行動自由者，處五年以下
有期徒刑、拘役或三百元以下罰金。
因而致人於死者，處無期徒刑或七年以上有期徒刑，致重傷者，
處三年以上十年以下有期徒刑。
第一項之未遂犯罰之。
中華民國刑法第三百四十六條：
意圖為自己或第三人不法之所有，以恐嚇使人將本人或第三人之
物交付者，處六月以上五年以下有期徒刑，得併科一千元以下罰
金。以前項方法得財產上不法之利益，或使第三人得之者，亦同
。
前二項之未遂犯罰之。
